臺灣嘉義地方法院民事判決　　　　　　　 96年度訴字第679號
原　　　告　丙○○
訴訟代理人　乙○○
被　　　告　甲○○
　　　　　　　　　　　現於臺灣嘉義監獄附設戒治所
上列當事人間請求損害賠償事件，經本院刑事庭以96年度交附民
字第46號刑事附帶民事訴訟裁定移送前來，經本院於民國96年11
月26日言詞辯論終結，判決如下：
    主  文
被告應給付原告新臺幣參佰貳拾伍萬捌仟參佰玖拾捌元，及自民
國九十六年五月三十一日起至清償日止，按年息百分之五計算之
利息。
訴訟費用由被告負擔百分之七十四，其餘由原告負擔。
本判決原告以新臺幣壹佰零捌萬柒仟元供擔保後，得假執行。
原告其餘假執行之聲請駁回。
    事 實 與 理 由
一、原告起訴主張：
（一）被告於民國95年9月27日駕車肇事逃逸，致原告受有頭部
      外傷、並右側蜘蛛膜下腔出血、上唇穿刺傷、右手撕裂傷
      、四肢擦傷等傷害。原告爰依民法第184條、第193條、第
      195條及刑事訴訟法第487條等規定，請求被告為下列賠償
      ：
   1、醫療相關費用：新台幣（下同）104,571元。
   2、增加生活上需要之費用部分，請求看護所需之費用，包括
      ：
    (1)已支出之看護費用：24,760元。
    (2)未來外勞看護費用：原告為25年8月20日生，案發時為70
      歲，依94年台灣地區簡易生命表（女性），其平均餘命為
      15.71年，外勞看護費用每月為21,030元，原告得請求之
      未來看護費用計為3,964,575元（計算式：21,030元×12
      ÷15.71＝3,964,575元）
   3、精神慰撫金：30萬元。
   4、以上合計被告應給付原告4,393,906元及其法定利息。
（二）並聲明：1.被告應給付原告4,393,906元及自起訴狀繕本
      送達之翌日起至清償日止，按年息百分之5計算之利息。
      2.原告願供擔保，請准宣告假執行。3.訴訟費用由被告負
      擔。
二、被告則以：對於原告請求之醫療費用104,571元、已支出之
    看護費用24,760元、看護費每月21,030元、鈞院96年交訴字
    第14號之事實均無意見。惟原告請求慰撫金及未來看護費太
    高。並聲明：原告之訴駁回。
三、經查：
（一）被告於95年9月27日上午某時許，駕駛訴外人蕭宗益經營
      之新榮水電工程行所有，車牌號碼H4－6953號自用小貨車
      ，沿嘉義市○區○○路由北往南方向行駛，於同日上午7
      時15分許，途經嘉義市○區○○路823號前之三岔路口時
      （即安慧學苑出入口處），本應注意汽車應在遵行車道內
      行駛，並遵守道路交通標線之指示，而機車優先車道標線
      ，用以指示機器腳踏車優先行駛之車道，其他車種除起步
      、準備停車、臨時停車或轉向外，不得橫跨或占用行駛，
      另汽車行駛至交岔路口不得超車，並應注意車前狀況並隨
      時採取必要安全措施，且依當時天候晴、日間自然光線、
      路面乾燥無缺陷、無障礙物、視距良好等狀況，又無不能
      注意之情形，竟疏未注意及此，即貿然駛入機車優先道，
      適有原告騎乘車牌號碼LZW－543號之重型機車於自同向後
      方而來，被告於超車時不慎將其駕駛車輛之右前車頭擦撞
      原告之機車左側把手等處，致原告人車倒地，因此受有頭
      部外傷併右側蜘蛛膜下腔出血、上唇穿刺傷、右手撕裂傷
      及四肢擦傷等傷害。詎被告明知已肇事致人受傷，然並未
      立即採取救護或其他必要之措施，竟基於逃逸犯意，逕自
      肇事現場逃逸之事實，為被告所不爭執，且被告於其刑事
      案件之警、偵訊、本院準備程序及審理時自白犯罪（見警
      卷第1-8頁；96年度偵緝字第92號卷，第14、15頁；本院
      96年交訴字14號卷第18、42、55、69、76頁）。此外並有
      道路交通事故現場圖、道路交通事故調查報告表(一)、(二)、
      車損及現場照片22張、監視錄影翻拍照片7張、嘉義地方
      法院檢察署公務電話紀錄單（見警卷第12、14-28頁；95
      年度偵字第8164號偵查卷第7-10頁；偵緝卷第22頁）。並
      經調閱本院96年交訴字第14號偵審卷證查明無誤。
（二）被告因本件肇事致人傷害逃逸罪，經本院判處有期徒刑10
      月，減為有期徒刑5月；又犯過失傷害罪，經本院判處有
      期徒5月，減為有期徒刑2月又15日。應執行有期徒刑7月
      確定，有本院96年交訴第14號刑事判決1件可證，並經調
      閱本院96年度交訴字第14號卷查明無誤。是被告就本件車
      禍確有過失甚明。
（三）又原告亦因此一車禍受有受有頭部外傷併蜘蛛膜下出血，
      臉部及手挫傷、撕裂傷、唇撕裂等傷害上述之傷害，亦有
      財團法人嘉義基督教醫院出具之診斷證明書一紙（見警卷
      第11頁）。是被告之過失行為，與原告受傷害結果間，顯
      具有相當因果關係。
四、按因故意或過失，不法侵害他人之權利者，負損害賠償責任
    。故意以背於善良風俗之方法，加損害於他人者亦同（民法
    第184條第1項）；汽車、機車或其他非依軌道行駛之動力車
    輛，在使用中加損害於他人者，駕駛人應賠償因此所生之損
    害。但於防止損害之發生，已盡相當之注意者，不在此限（
    民法第191-2條）；不法侵害他人之身體或健康者，對於被
    害人因此喪失或減少勞動能力或增加生活上之需要時，應負
    損害賠償責任（民法第193條第1項）。不法侵害他人之身體
    、健康、名譽、自由、信用、隱私、貞操，或不法侵害其他
    人格法益而情節重大者，被害人雖非財產上之損害，亦得請
    求賠償相當之金額（民法第195條第1項前段）。從而被告開
    車因過失而致原告受有傷害，原告依上開法規，請求被告損
    害賠償，自屬有據。爰就原告各項請求是否有理由，分述如
    下：
（一）醫療費：
      原告請求醫療費104,571元，為被告所不爭執，自應全部
      准許。
（二）增加生活所需費用：
   1、看護費用：
    (1)已支出之看護費用24,760元為被告所不爭執，自應全部准
      許。
    (2)未來外勞看護費用：原告於95年10月27日接受放置腦室腹
      腔引流管手術治療，95年11月1日出院，目前遺存記憶力
      退化之情形，此有財團法人佛教慈濟綜合醫院大林分院96
      年7月16日慈醫大林文字第0960001209號函可稽（見本院
      96年交訴字第14號卷第58、59頁）。原告目前為深度失智
      狀態，需人長期照顧，亦有其病症暨失能診斷證明書影本
      可證。顯見原告因此一車禍受傷後，需人長期看護，而原
      告係25年8月20日生，有診斷證明書之年籍可證。又原告
      上述已支出之看護費用24,760元，依其收據影本所示，原
      告係被看護至95年11月1日止，斯時原告為70歲，依94 年
      台灣地區簡易生命表（女性），其平均餘命為15.71年即
      為188.4月。另外勞看護費用每月為21,030元，為被告所
      不爭執，以此計算未來看護費用之金額，並依霍夫曼計算
      法扣除中間利息為1次請求，可得請求之未來看護費用為
      2,929,067元｛（月別5/12%複式霍夫曼計算法（第一個月
      不扣除中間利息），其計算式為：[21030*139.0000000
       0（此為應受扶養188月之霍夫曼係數）+21030*0.39999*
       （13 9.00000000-000.00000000）]=0000000（小數點以
      下4捨5入）。原告請求逾此部分即屬無據。
（三）精神慰撫金：原告25年出生，現年71歲，不識字，配偶已
      往生，無財產，無工作，有4名子女。被告現年29歲，未
      婚，高中肄業，無財產，先前是水電工，父母均健在，現
      在監服刑，此為兩造所陳明（見本院96年10月25日筆錄）
      ，並有兩造之綜合所得稅各類所得資料清單及財產歸屬資
      料清單在卷可稽。本院參酌兩造上述之身分、地位、經濟
      能力，被告犯後未與原告和解，以及原告所受之傷害等情
      ，認原告請求之精神慰撫金以20萬元為適當，應予准許，
      逾此部分之請求，尚屬過高，不應准許。
（四）以上合計原告可請求為3,258,398元（104571＋24760＋00
      00000＋20萬）。
五、復按給付有確定期限者，債務人自期限屆滿時起，負遲延責
    任。給付無確定期限者，債務人於債權人得請求給付時，經
    其催告而未為給付，自受催告時起，負遲延責任。其經債權
    人起訴，或依督促程序送達支付命令，與催告有同一之效力
    。民法第229條第1、2項分別定有明文；又遲延之債務，以
    支付金錢為標的者，債權人得請求依法定利率計算之遲延利
    息。但約定利率較高者，仍從其約定利率；而應付利息之債
    務，其利率未經約定，亦無法律可據者，週年利率為百分之
    5 。亦為同法第233條第1項及第203條所明定。查本件原告
    請求被告應賠償之金額，並未定有給付之期限，原告請求自
    起訴狀繕本送達被告之翌日起，按年息百分之5計算之利息
    ，並未逾上開規定之範圍，自無不合；查原告上開訴狀繕本
    係於96年5月30日送達被告收受，此有送達回證附卷可稽。
    從而，原告本於侵權行為損害賠償請求權之法律關係，請求
    被告給付3,258,398元，及自送達翌日即96年5月31日起至清
    償日止，按年息百分之5計算之利息部分，為有理由，應予
    准許。原告逾上開範圍之請求，為無理由，應予駁回。
六、原告陳明願供擔保，聲請宣告假執行或免為假執行，就原告
    勝訴部分經核無不合，爰酌定相當之擔保金額准許之。
七、訴訟費用裁判之依據：民事訴訟法第79條。
中　　華　　民　　國　　96　　年　　12　　月　　10　　日
                  民一庭法　官　馮保郎
以上正本係照原本作成。
如對本判決上訴須於判決送達後20日內向本院提出上訴狀，並依
上訴利益繳交第二審裁判費。
中　　華　　民　　國　　96　　年　　12　　月　　11　　日
                        書記官　王立梅
